臺灣臺中地方法院刑事判決
110年度交易字第1370號
公  訴  人  臺灣臺中地方檢察署檢察官
被      告  郭覲綸



上列被告因過失傷害案件，經檢察官提起公訴（110年度偵字第1
5868號），因被告於準備程序中就被訴事實為有罪之陳述，經告
以簡式審判之旨，並聽取當事人意見後，本院裁定進行簡式審判
程序，判決如下：
    主    文
郭覲綸犯過失傷害罪，處有期徒刑肆月，如易科罰金，以新臺幣
壹仟元折算壹日。
    犯罪事實
一、郭覲綸自民國109年10月16日晚上10時許起至同年月17日凌
    晨1時許止及自同年月17日凌晨5時許起至同日上午6時許止
    ，在其位於臺中市○○區○○路0段00巷00號居處飲用酒類後，
    竟於同日上午8時30分許，騎乘車牌號碼000-000號普通重型
    機車上路（公共危險部分業經本院以109年度豐交簡字第110
    6號判決有期徒刑2月確定）。嗣於109年10月17日上午8時43
    分許，騎乘上開機車沿臺中市潭子區雅潭路3段71巷由南往
    北方向行駛至雅潭路3段71巷與雅潭路3段交岔路口，欲駛入
    雅潭路3段，本應注意汽車（包括機車）在雙向二車道行駛
    時，應在遵行車道內行駛，在劃有分向限制線之路段，不得
    駛入來車之車道內，而依當時之天候陰、日間自然光線、路
    面鋪設柏油、乾燥、無缺陷、無障礙物，視距良好，並無不
    能注意之情事，竟疏未注意，逆向駛入雅潭路3段由西往東
    方向之車道，適有李佩芬騎乘車牌號碼000-000號普通重型
    機車，沿該路段由西往東方向行駛而至，見狀剎車閃避不及
    ，其機車車頭與郭覲綸機車左側車身發生碰撞，李佩芬因而
    受有頸椎第4節骨折、上唇及牙齦撕裂傷、上顎左右正門齒
    、上顎左側側門齒側方及外脫位、上顎右側正門齒至左側側
    門齒齒槽骨斷裂、上顎右側犬齒至左側第一小臼齒、下顎左
    側第一小臼齒至右側第一小臼齒牙震盪、左下肢及右上肢多
    處擦傷等傷害。嗣經員警據報前往現場處理後，郭覲綸在有
    偵查犯罪職權之公務員未發覺為犯嫌前，即主動向前來處理
    之警員承認肇事，並接受裁判，因而查獲上情。
二、案經李佩芬訴由臺中市政府警察局大雅分局報告臺灣臺中地
    方檢察署檢察官偵查起訴。
    理    由
一、查本案被告郭覲綸所犯均係死刑、無期徒刑、最輕本刑為3
    年以上有期徒刑以外之罪，其於準備程序中就前揭被訴事實
    為有罪之陳述，經本院告知簡式審判程序之旨，並聽取公訴
    人、被告之意見後，經裁定進行簡式審判程序審理，則本案
    證據之調查，依刑事訴訟法第273條之2規定，自不受同法第
    159條第1項、第161條之2、第161條之3、第163條之1及第16
    4條至第170條規定之限制。
二、上開犯罪事實，業據被告郭覲綸於警詢、偵查及本院審理時
    均坦承不諱，並經證人即告訴人李佩芬於警詢及偵訊時證述
    綦詳，復有臺中市政府警察局大雅分局刑案呈報單、員警職
    務報告、道路交通事故當事人酒精測定紀錄表、舉發違反道
    路交通管理事件通知單、道路交通事故現場圖、道路交通事
    故調查報告表㈠、㈡、道路交通事故肇事人自首情形紀錄表、
    告訴人中國醫藥大學附設醫院診斷證明書、車輛詳細資料報
    表、證號查詢機車駕駛人資料、現場及車損照片（見偵卷第
    15、19、33至41、45至85頁）、交通事故補充資料表、初步
    分析研判表（見核交卷第9至11頁）附卷可稽，是足徵被告
    之自白與事實相符。又按汽車駕駛人飲用酒類後其吐氣所含
    酒精濃度達每公升0.15毫克，不得駕車汽車；另在未劃設慢
    車道之雙向二車道行駛時，應在遵行車道內行駛，在劃有分
    向限制線之路段，不得駛入來車之車道內，道路交通安全規
    則第114條第2款、第97條第1項第1、2款分別訂有明文。查
    ，被告領有合格駕駛執照，有前揭道路交通事故調查報告表
    ㈡附卷可參（見偵卷第41頁），對於上開道路交通安全規則
    應知之甚詳，其騎乘機車自應注意上揭規定。而本件道路交
    通事故發生時天候陰、日間自然光線、柏油路面、路面乾燥
    、無缺陷、視距良好，此有前揭道路交通事故調查報告表㈠
    、現場照片在卷可憑（見偵卷第39、61至69頁），是天候及
    路況均良好，並無不能注意之情形，被告騎乘機車行經上開
    交岔路口貿然逆向駛入來車之車道內，致撞擊騎乘機車欲直
    行通過該交岔路口之告訴人，告訴人因而倒地，致受有上開
    傷害，被告顯有疏未注意之過失，其過失行為與告訴人所受
    傷害間有相當因果關係甚明。綜上，本件事證明確，被告犯
    行洵堪認定，應依法論科。
三、論罪科刑：
　㈠核被告所為，係犯刑法第284條前段之過失傷害罪。又刑法第
    185條之3第1項已經規定「駕駛動力交通工具而有下列情形
    之一者，處2年以下有期徒刑，得併科20萬元以下罰金：一
    吐氣所含酒精濃度達每公升0.25毫克或血液中酒精濃度達百
    分之0.05以上…」，倘若行為人酒後駕車，有酒測值每公升0
    .25毫克或其他不能安全駕駛之情形，符合上揭構成要件，
    已就其「酒醉駕車」之行為依上開規定單獨處罰時，倘再認
    其「酒醉駕車」之行為符合道路交通管理處罰條例第86條第
    1項之規定，應依該條項之規定加重，就行為人「酒醉駕車
    」之單一行為顯有重複評價之嫌。另刑法第185 條之3之法
    定刑係2年以下有期徒刑，得併科20萬元以下罰金，然修正
    前刑法第284條第1項前段過失傷害係6月以下有期徒刑、拘
    役或500元以下罰金之罪，倘依照道路交通管理處罰條例第8
    6條之規定加重，最重本刑僅係有期徒刑9月，刑法第185條
    之3之規定顯然較重。則刑法第185條之3既已經就酒後駕車
    部分特別規定為獨立之犯罪行為，且歷經數次修法加重刑責
    ，顯見立法者認此類型犯罪危害非輕，自應逕論以較重之刑
    法第185條之3，與刑法第284條第1項（按：現已修正為刑法
    第284條）予以併合處罰，就刑法第284條之過失傷害部分，
    不再依道路交通管理處罰條例之規定加重（臺灣高等法院暨
    所屬法院105年法律座談會刑事類提案第33號研討結果參照
    ）。查，被告本案所涉酒後駕車之行為，既已另成立較重之
    刑法第185條之3第1項之罪，經本院以109年度豐交簡字第11
    06號判決判處有期徒刑2月確定，有臺灣高等法院被告前案
    紀錄表在卷可參，則被告所涉過失傷害部分，若再依道路交
    通管理處罰條例第86條第1項規定予以加重其刑，顯有雙重
    評價過度處罰之嫌，揆諸上開說明，認本件被告所犯修正前
    刑法第284條前段過失傷害罪部分，不應再依道路交通管理
    處罰條例第86條第1項規定加重其刑。公訴意旨認被告就此
    部分犯行應依上開規定加重其刑，容有誤會，附此敘明。
  ㈡被告於本件肇事後，報案人或勤指中心轉來資料未報明肇事
    人姓名，經員警至現場處理時，被告在場，在有偵查犯罪職
    權之公務員未發覺為犯嫌前，即主動向前來處理之臺中市政
    府警察局大雅分局大雅分隊潭子交通小隊警員承認肇事一情
    ，有臺中市政府警察局道路交通事故肇事人自首情形紀錄表
    附卷可查（見偵卷第45頁），核與自首要件相符，且被告於
    偵查及本院審理中均坦承犯行（見偵卷第106頁、本院卷第4
    3頁），事後並未逃避偵審之事實，爰依刑法第62條前段規
    定減輕其刑。
  ㈢爰以行為人之責任為基礎，審酌被告騎乘機車行至交岔路口
    逆向駛入來車車道，因而與欲直行通過之告訴人發生碰撞，
    以致肇事之過失程度，及告訴人所受之傷害非微，被告犯後
    坦承犯行（見本院卷第43頁），然迄今仍未與告訴人達成和
    解或調解，賠償告訴人所受損害，甚者，傳送LINE恐嚇告訴
    人，此據告訴人證述在卷（見本院卷第35頁），並有LINE對
    話紀錄附卷可參（見偵卷第111至117頁），是被告犯後態度
    實屬惡劣，告訴人請求從重量刑等語（見本院卷第36、43頁
    ），兼衡被告高職肄業之智識程度，打零工維生、家庭經濟
    勉持之生活狀況（見本院卷第43頁）等一切情狀，量處如主
    文所示之刑，並諭知易科罰金之折算標準。
四、據上論斷，應依刑事訴訟法第273條之1第1項、第299條第1
    項前段，刑法第284條前段、刑法第62條前段、第41條第1項
    前段，刑法施行法第1條之1第1項，判決如主文。
本案經檢察官林宏昌提起公訴，檢察官林岳賢到庭執行職務。　
中　　華　　民　　國　　110 　年　　11　　月　　25　　日
                  刑事第八庭    法  官  陳鈴香
以上正本證明與原本無異。
如不服本判決應於收受判決後20日內向本院提出上訴書狀，並應
敘述具體理由；其未敘述上訴理由者，應於上訴期間屆滿後20日
內向本院補提理由書（均須按他造當事人之人數附繕本）「切勿
逕送上級法院」。
告訴人或被害人如不服判決，應備理由具狀向檢察官請求上訴，
上訴期間之計算，以檢察官收受判決正本之日起算。
                                書記官  陳科維
中　　華　　民　　國　　110 　年　　11　　月　　29　　日
附錄論罪科刑法條：
因過失傷害人者，處1年以下有期徒刑、拘役或10萬元以下罰金
；致重傷者，處3年以下有期徒刑、拘役或30萬元以下罰金。